臺灣新竹地方法院刑事判決　　　　　　　96年度簡上字第61號
上　訴　人
即　被　告　乙○○
選任辯護人　李晉安律師
上列上訴人即被告因偽造文書案件，不服本院新竹簡易庭於中華
民國96年2 月16日所為之96年度竹簡字第341 號刑事簡易判決（
聲請簡易判決處刑案號：臺灣新竹地方法院檢察署95年度偵字第
6636號）提起上訴，本院管轄第二審之合議庭判決如下：
    主  文
原判決撤銷。
乙○○連續行使偽造私文書，足以生損害於公眾及他人，處有期
徒刑月，如易科罰金，以銀元佰元即新臺幣玖佰元折算壹日
，減為有期徒刑壹月又拾伍日，如易科罰金，以銀元佰元即新
臺幣玖佰元折算壹日。緩刑貳年。
偽造之甲○○楷體印章壹顆、附表所示文件上偽造之「甲○○」
楷體印文共貳拾枚及署押貳枚，均沒收之。
    事實及理由
壹、構成犯罪事實：
    乙○○自民國93年2 月1 日起，與甲○○、劉劍君、劉秀鳳
    、林郁郁4 人，合夥經營位於新竹市○○路748 巷3 弄1 號
    「皇家幼稚園」及位於新竹市○○路748 巷3 弄3 號「皇家
    托兒所」，由甲○○擔任皇家幼稚園負責人、乙○○擔任皇
    家托兒所之負責人，約定「皇家幼稚園」對外行文需由甲○
    ○親自用印處理，乙○○並負責皇家幼稚園之小班業務及發
    放薪資工作。嗣甲○○因故自93年9 月間退出園務工作，並
    由乙○○處理員工勞保申報及保費繳納事宜，93年8 月間某
    日，乙○○、劉劍君、劉秀鳳、林郁郁等人進而召開股東會
    議，決定將所有幼稚園園務交由乙○○處理，乙○○為圖一
    時之便，遂出於行使偽造私文書的連續犯罪意思，於93年8
    月2 日起至95年1 月2 日止，在皇家幼稚園，以其於前開股
    東會議結束與上開股東一同整理資料之際，在幼稚園辦公室
    抽屜內所取得之由真實姓名年籍不詳之人所刻之「甲○○」
    印章1 枚，未獲甲○○同意或授權，蓋用在如附表所示由乙
    ○○擔任製作名義人所作成之勞工保險加保申報表、勞工保
    險退保申報表上之負責人欄上，及93年2 月份、3 月份之薪
    資清冊簽章欄上，並在附表編號1 之勞工保險加保申報表上
    之負責人欄簽署「甲○○」署名（即簽名），而偽造「甲○
    ○」印文共21枚及「甲○○」署名1 枚，復於如附表所示編
    號1 至編號7 、編號9 至編號20之日期持上開申報表向勞工
    保險局申報而行使，足以生損害於甲○○及勞工保險局對於
    勞工保險管理之正確性。復於93年10月28日，未獲甲○○同
    意或授權，持上開「甲○○」之印章，蓋用在建築物防火避
    難設施與設備安全檢查申報書申報人欄、消防安全設備檢修
    申報表管理權人欄，並在消防安全設備檢修申報表管理人欄
    簽署「甲○○」署名，而偽造「甲○○」印文共2 枚、「甲
    ○○」署名1 枚，並將上開表示甲○○本人向新竹市工務局
    申報防火避難設施與設備安全檢修合格請准備查之私文書2
    紙，交付與不知情之工務局承辦人員以行使，足以生損害於
    甲○○及工務局對於建築物防火避難設備安全管理之正確性
    。
貳、認定犯罪事實所根據的證據及理由：
一、程序部分：
    按傳聞法則之重要理論依據，在於傳聞證據未經當事人之反
    對詰問予以核實，乃予排斥，惟若當事人已放棄對原供述人
    之反對詰問權，於法院審判時表明同意該等傳聞證據可作為
    證據，基於證據資料愈豐富，愈有助於真實發現之理念，並
    貫徹刑事訴訟法修法加重當事人進行主義之精神，確認當事
    人對於證據能力有處分權之制度，傳聞證據經當事人同意作
    為證據，法院認為適當者，亦得為證據。另當事人對於傳聞
    證據表示「沒有意見」，而未於言詞辯論終結前聲明異議（
    Without Objection ），應視為已有將該等傳聞證據採為證
    據之同意，此刑事訴訟法第159 條之5 定有明文。本案被告
    及其辯護人於本院審理程序中已表示對本院所提示調查之卷
    內人證物證之證據能力沒有意見，迄本院辯論終結前，被告
    及其辯護人亦未爭執本案證據之證據能力，依刑事訴訟法第
    159 條之5 第2 項之規定，應視為被告已同意本案相關之傳
    聞證據均可作為證據，本院斟酌本案卷內之證據並非非法取
    得，亦無證明力明顯過低之情形，且經本院於審判期日依法
    進行證據之調查、辯論，被告於訴訟上之程序權，已受保障
    ，前開各該證據，均得採為證據，先予敘明。
二、實體部分：
（一）被告乙○○於檢察官偵查中、本院準備程序及審理程序訊
      問時之自白。
（二）證人即告訴人甲○○於偵查中之指訴。
（三）建築物防火避難設施與設備安全檢查申報書、消防安全設
      備檢修申報表、薪資清冊、勞工保險加保申報表、勞工保
      險退保申報表、合夥契約書等影本資料各1 份附卷可證。
（四）復有本院96年度竹簡字第341 號刑事簡易判決1 份附卷可
      參。
、撤銷改判的理由：
一、被告乙○○上訴意旨略以：原審判決判太重，被告已經跟告
    訴人和解，希望能獲得緩刑的機會等等。
（一）經查，量刑的輕重及緩刑之宣告，屬事實審法院得依職權
      自由裁量之事項，苟已斟酌刑法第57條各款所列情狀而未
      逾越法定刑度，且未宣告緩刑，不得遽指為違法。且在同
      一犯罪事實與情節，如別無其他加重或減輕之原因，下級
      審量定之刑，亦無過重或失輕之不當情形，則上級審法院
      對下級審法院之職權行使，原則上應予尊重。
（二）本件原審法院量處被告有期徒刑3 月，並諭知易科罰金之
      折算標準，經核刑度尚屬允恰，雖未宣告緩刑，但被告未
      能具體指摘原審判決量刑及未予宣告緩刑有何違背法令之
      情事，故其進而請求撤銷原判決改判較輕刑度及宣告緩刑
      ，尚屬無據。
二、原審對被告論罪科刑，固非無見，惟被告偽造上開建築物防
    火避難設施與設備安全檢查申報書、消防安全設備檢修申報
    表，交付與不知情之工務局承辦人員以行使，足以生損害於
    甲○○及工務局對於建築物防火避難設備安全管理之正確性
    ，原審於主文漏未記載足以生損害於「公眾」，尚有未當。
    又被告行為後，中華民國九十六年罪犯減刑條例業於96年7
    月4 日公布，於同月16日施行。本件被告犯罪時間在96年4
    月24日前，所犯合於中華民國九十六年罪犯減刑條例之減刑
    條件，應依法減其宣告刑2 分之1 ，原判決未及適用減刑，
    顯有未合。被告以原審判決量刑過重及希望獲得緩刑之機會
    為由上訴，雖無理由，惟原判決既有前開可議之處，自應由
    本院予以撤銷改判。
肆、自為判決的論罪科刑理由：
一、按行為後法律有變更者，適用行為時之法律。但行為後之法
    律有利於行為人者，適用最有利於行為人之法律，刑法第2
    條第1 項定有明文（刑法第2 條係規範行為後法律變更所生
    新舊法律比較適用之準據法，是刑法第2 條本身雖經修正，
    但該條文既屬適用法律之準據法，本身尚無比較新舊法之問
    題，應逕適用裁判時之刑法第2 條規定以決定適用之刑罰法
    律）。又比較時應就罪刑有關之共犯、未遂犯、想像競合犯
    、牽連犯、連續犯、結合犯，以及累犯加重、自首減輕暨其
    他法定加減（如身分加減）與加減例等一切規定，綜其全部
    罪刑之結果而為比較（最高法院95年第8 次刑事庭會議決議
    參照）。查被告行為後，刑法第56條有關連續犯、第41條有
    關易科罰金等規定，業於94年2 月2 日修正公布，並均自95
    年7 月1 日起施行，茲就比較情形分述如下：
（一）刑法第56條有關「連續數行為而犯同一之罪名者，以一罪
      論，但得加重其刑至2 分之1 」之連續犯規定，業經修正
      刪除。此雖非犯罪構成要件之變更，惟顯已影響行為人刑
      罰之法律效果，自屬法律變更。亦即被告基於概括犯意所
      為之數行為，自95年7 月1 日起已不再成立連續犯而得論
      以一罪，而應依具體行為之性質論罪。查被告本案所為數
      次行使偽造私文書之行為，均發生於新法施行之前，且其
      所為之各次行為、時間，各均獨立，但其時間緊接，所犯
      係構成要件相同之罪名，主觀上顯係基於概括犯意所為，
      為連續犯，依修正前刑法第56條規定，論以一罪，較依新
      法分論以數罪之結果，對被告較為有利。
（二）刑法第41條有關易科罰金之規定，行為時即修正前刑法第
      41條第1 項前段規定：「犯最重本刑為5 年以下有期徒刑
      以下之刑之罪，而受6 個月以下有期徒刑或拘役之宣告，
      因身體、教育、職業、家庭之關係或其他正當事由，執行
      顯有困難者，得以1 元以上3 元以下折算1 日，易科罰金
      」，而被告行為時之易科罰金折算標準，依修正前罰金罰
      鍰提高標準條例第2 條前段（現已刪除）規定，就其原定
      數額提高為100 倍折算1 日，則被告行為時之易科罰金折
      算標準，應以銀元300 元折算1 日，經折算為新臺幣後，
      應係以新臺幣900 元折算為1 日。裁判時即修正後刑法第
      41條第1 項前段則規定：「犯最重本刑為5 年以下有期徒
      刑以下之刑之罪，而受6 個月以下有期徒刑或拘役之宣告
      者，得以新臺幣1 千元、2 千元或3 千元折算1 日，易科
      罰金」，比較修正前、後之易科罰金折算標準，以行為時
      即修正前之規定，較有利於被告。
二、論罪：
（一）被告乙○○所為，係犯刑法第216 條、第210 條之行使偽
      造私文書罪；其蓋用偽造之甲○○楷體印文及偽造署名行
      為，為偽造私文書之部分行為，又偽造私文書之低度行為
      ，為行使之高度行為所吸收，均不另論罪。
（二）連續犯：被告先後多次行使偽造私文書犯行，在時間上接
      近、犯罪手法雷同、基本犯罪構成要件相同，顯然係出於
      概括的犯罪故意所為，屬於連續犯，依照修正前刑法第56
      條規定：「連續數行為而犯同一之罪名者，以一罪論。但
      得加重其刑至2 分之1 。」，即以一罪論處，並加重其刑
      度。
三、科刑：
（一）主刑：審酌被告乙○○因為圖一時之便而偽造「甲○○」
      印文、署名之犯罪動機與目的，所生之危害，及犯罪後坦
      認犯行，態度尚稱良好等一切情狀，量處如主文所示之刑
      ，並依修正前刑法第41條第1 項前段之規定，諭知易科罰
      金之折算標準。又查被告所犯上開之罪，犯罪時間係在96
      年4 月24日以前，核與中華民國九十六年罪犯減刑條例第
      2 條第1 項第3 款規定相符，應予減刑，爰依法減刑如主
      文所示，並諭知易科罰金之折算標準，以示懲儆。
（二）緩刑：按犯罪在新法施行前，新法施行後，緩刑之宣告，
      應適用新法第74條之規定（最高法院95年度第8 次刑事庭
      會議決議七參照）。查被告前未曾因故意犯罪受有期徒刑
      以上刑之宣告，有臺灣高等法院被告前案紀錄表及刑案資
      料查註紀錄表各1 份在卷可參，因一時疏失，致罹刑章，
      事後坦承犯行，並已與告訴人達成和解，告訴人亦表明不
      願追究之意，此有刑事報告狀1 紙在卷可查，及告訴代理
      人於本院審理訊問時表示已經和解而願意原諒被告之證述
      為憑，經此偵審程序及科刑判決，被告應當已知所警惕，
      相信不會再犯，本院因認被告所受宣告之刑，以暫不執行
      為適當，爰併予宣告緩刑2 年，以啟自新。
（三）從刑（沒收）：偽造之甲○○楷體印章1 顆、附表所示文
      件上偽造之「甲○○」楷體印文共23枚及署押2 枚，不問
      屬於犯人與否，均應依刑法第219 條之規定沒收之。
伍、適用法律的依據：
一、程序法方面：刑事訴訟法第455 條之1 第1 項、第3 項、第
    369 條第1 項前段、第364 條、第299 條第1 項前段。
二、實體法方面：刑法第2 條第1 項前段、第216 條、第210 條
    、第74條第1 項第1 款、第219 條，修正前刑法第56條、第
    41條第1 項前段，中華民國九十六年罪犯減刑條例第2 條第
    1 項第3 款、第7 條，判決如主文。
本案經檢察官魏廷勳到庭執行職務。
中　　華　　民　　國　　96　  年　 　8　　月　　13　　日
                  刑事第四庭審判長法  官  林秋宜
                                  法  官  劉兆菊
                                  法  官  馮俊郎
以上正本證明與原本無異。
不得上訴。
中　　華　　民　　國　　96　  年　 　8　　月　　13　　日
                                  書記官  鄧雪怡
附錄本案論罪科刑實體法條文：
＊刑法第210 條：
偽造、變造私文書，足以生損害於公眾或他人者，處5 年以下有
期徒刑。
＊刑法第216 條：
行使第210 條至第215 條之文書者，依偽造、變造文書或登載不
實事項或使登載不實事項之規定處斷。
附表：
┌──┬─────┬─────────┬───────┐
│編號│  時  間  │  文  件  名  稱  │欄位及偽造印文│
│    │          │                  │、署名之數目  │
├──┼─────┼─────────┼───────┤
│１  │93年8 月2 │勞工保險加保申報表│負責人欄。    │
│    │日        │                  │「甲○○」印文│
│    │          │                  │1 枚。        │
│    │          │                  │「甲○○」署名│
│    │          │                  │1 枚。        │
├──┼─────┼─────────┼───────┤
│２  │93年8 月2 │勞工保險退保申報表│負責人欄。    │
│    │日        │                  │「甲○○」印文│
│    │          │                  │1 枚。        │
├──┼─────┼─────────┼───────┤
│３  │93年8 月5 │勞工保險退保申報表│負責人欄。    │
│    │日        │                  │「甲○○」印文│
│    │          │                  │1 枚。        │
├──┼─────┼─────────┼───────┤
│４  │93年8 月5 │勞工保險加保申報表│負責人欄。    │
│    │日        │                  │「甲○○」印文│
│    │          │                  │1 枚。        │
├──┼─────┼─────────┼───────┤
│５  │93年9 月1 │勞工保險加保申報表│負責人欄。    │
│    │日        │                  │「甲○○」印文│
│    │          │                  │1 枚。        │
├──┼─────┼─────────┼───────┤
│６  │93年10月6 │勞工保險加保申報表│負責人欄。    │
│    │日        │                  │「甲○○」印文│
│    │          │                  │1 枚。        │
├──┼─────┼─────────┼───────┤
│７  │93年10月7 │勞工保險退保申報表│負責人欄。    │
│    │日        │                  │「甲○○」印文│
│    │          │                  │1 枚。        │
├──┼─────┼─────────┼───────┤
│８  │93年12月間│93年2 月份、3 月份│簽章欄。      │
│    │某日。    │之薪資清冊        │「甲○○」印文│
│    │          │                  │共2 枚。      │
├──┼─────┼─────────┼───────┤
│９  │94年1 月7 │勞工保險加保申報表│負責人欄。    │
│    │日        │                  │「甲○○」印文│
│    │          │                  │1 枚。        │
├──┼─────┼─────────┼───────┤
│１０│94年2 月5 │勞工保險加保申報表│負責人欄。    │
│    │日        │                  │「甲○○」印文│
│    │          │                  │1 枚。        │
├──┼─────┼─────────┼───────┤
│１１│94年3 月4 │勞工保險加保申報表│負責人欄。    │
│    │日        │                  │「甲○○」印文│
│    │          │                  │1 枚。        │
├──┼─────┼─────────┼───────┤
│１２│94年4 月1 │勞工保險加保申報表│負責人欄。    │
│    │日        │                  │「甲○○」印文│
│    │          │                  │1 枚。        │
├──┼─────┼─────────┼───────┤
│１３│94年5 月5 │勞工保險加保申報表│負責人欄。    │
│    │日        │                  │「甲○○」印文│
│    │          │                  │1 枚。        │
├──┼─────┼─────────┼───────┤
│１４│94年7 月12│勞工保險加保申報表│負責人欄。    │
│    │日        │                  │「甲○○」印文│
│    │          │                  │1 枚。        │
├──┼─────┼─────────┼───────┤
│１５│94年8 月10│勞工保險退保申報表│負責人欄。    │
│    │日        │                  │「甲○○」印文│
│    │          │                  │1 枚。        │
├──┼─────┼─────────┼───────┤
│１６│94年8 月10│勞工保險退保申報表│負責人欄。    │
│    │日        │                  │「甲○○」印文│
│    │          │                  │1 枚。        │
├──┼─────┼─────────┼───────┤
│１７│94年9 月14│勞工保險加保申報表│負責人欄。    │
│    │日        │                  │「甲○○」印文│
│    │          │                  │1 枚。        │
├──┼─────┼─────────┼───────┤
│１８│94年9 月30│勞工保險退保申報表│負責人欄。    │
│    │日        │                  │「甲○○」印文│
│    │          │                  │1 枚。        │
├──┼─────┼─────────┼───────┤
│１９│94年10月3 │勞工保險加保申報表│負責人欄。    │
│    │日        │（勞工退休金提繳申│「甲○○」印文│
│    │          │報）              │1 枚。        │
├──┼─────┼─────────┼───────┤
│２０│95年1 月2 │勞工保險加保申報表│負責人欄。    │
│    │日        │（勞工退休金提繳申│「甲○○」印文│
│    │          │報表）            │1 枚。        │
├──┼─────┼─────────┼───────┤
│２１│93年10月28│建築物防火避難設施│申報人欄。    │
│    │日        │與設備安全檢查申報│「甲○○」印文│
│    │          │書                │1 枚。        │
├──┼─────┼─────────┼───────┤
│２２│93年10月28│消防安全設備檢修申│管理權人欄。  │
│    │日        │報表              │「甲○○」印文│
│    │          │                  │1 枚。        │
│    │          │                  │「甲○○」署名│
│    │          │                  │1 枚。        │
└──┴─────┴─────────┴───────┘
